【裁判字號】    92,上訴,1102
【裁判日期】    920527
【裁判案由】    違反著作權法
【裁判全文】
臺灣高等法院刑事判決                          九十二年度上訴字第一一０二號
    上  訴  人   台灣台北地方法院檢察署檢察官
    上  訴  人
    即  被  告   甲○○
                         台北縣板橋市○○路一八０巷三八之三號
                         （
右上訴人因被告違反著作權法案件，不服臺灣臺北地方法院九十二年度訴字第一００
號，中華民國九十二年三月十二日第一審判決（起訴案號：臺灣臺北地方法院檢察署
九十一年度偵字第二四二八０號，同署檢察官移送併辦案號：九十二年度偵字第八五
八一號、台灣板橋地方法院檢察署檢察官移送併辦案號：九十二年度偵字第六三四四
號、第六五一九號、第七八六○號、第九四八四號），提起上訴，本院判決如左：
    主  文
原判決撤銷。
甲○○以犯明知為侵害著作權之物而意圖營利而交付之方法侵害他人之著作權之罪為
常業，處有期徒刑壹年參月。
扣案如附表一所示之盜版音樂光碟貳佰參拾捌片、如附表二所示之盜版影音光碟壹佰
片、附表三所示之盜版音樂光碟拾伍片、附表四所示之盜版音樂光碟陸拾參片、附表
五所示之盜版音樂光碟拾參片均沒收。
    事  實
一、甲○○前因違反著作權法案件，經原審判處有期徒刑七月，緩刑三年，緩刑期間
    ，分別係如附表一所示公司享有著作權之錄音著作，而如附表二所示之「怪獸電
    力公司」等影片，分別係如附表二所示公司享有著作權之視聽著作，而如附表三
    所示之「小美人魚第二集」等影片，分別係如附表三所示公司享有著作權之視聽
    著作，如附表四所示之「神隱少女」等影片，分別係如附表四所示公司享有著作
    權之視聽著作，如附表五所示之「星銀鳥」等影片，分別係如附表五所示公司享
    有著作權之視聽著作，依著作權法第四條第二款及自民國九十一年一月一日在我
    國管轄區域內生效之世界貿易組織（ＷＴＯ）「與貿易有關之智慧財產權協定」
    有誤會），均屬受我國著作權法保護之著作，非經前揭擁有著作權公司之同意或
    授權，不得擅自重製、散布、意圖散布而陳列或持有、或意圖營利而交付。且明
    知其之前以音樂光碟每片新台幣（下同）二十五元、影音光碟每套（二片）三十
    元之代價向姓名年籍不詳、自稱「阿三」之男子購買之如附表一至五所示之音樂
    及影音光碟，為他人未經著作權人同意或授權而擅自重製之盜版音樂及影音光碟
    ，竟基於意圖營利之常業犯意，自九十一年二月間起，至九十二年四月十二日止
    ，在臺北市○○區○○路四段七五號及台北縣永和市福和橋下跳蚤市場等處設攤
    陳列上開自「阿三」購入之盜版光碟，並以音樂光碟每片五十元、影音光碟每套
    同年四月二十五日下午四時許，在臺北市○○區○○路四段七五號為警查獲，並
    扣得如附表一、二所示之盜版音樂光碟二百三十八片、盜版影音光碟一百片（其
    中影片「致命玩笑」六片未據著作權人告訴）。又於九十二年二月二十二日晚上
    十一時二十分許在台北縣板橋市○○路一八○巷三八號住處遭員警查扣盜版光碟
    十五片如附表三所示（其中另同時查扣之五十九片尚不能證明侵害著作權）。再
    於九十二年三月二十二日上午十時許台北縣永和市福和橋下之跳蚤市場內，在其
    陳列之車上查獲盜版光碟六十三片如附表四所示。另於九十二年四月十二日上午
    十時二十分許，在台北縣永和市○○○路橋下之跳蚤市場，手持欲送貨之盜版光
    碟十三片如附表五所示，為警當場查獲，並扣得上開盜版光碟。
二、案經如附表一至五所示之公司訴由臺北市政府警察局移送台灣台北地方法院檢察
    署檢察官偵查起訴及移送併案辦理，以及台灣板橋地方法院檢察署移送本院併案
    辦理。
    理  由
一、訊據上訴人即被告甲○○坦承有於右揭時地販賣上開盜版光碟等情不諱，核與告
    訴代理人林英傑、陳中正、張家禮之指訴情節相符，並有卷附鑑識報告及扣案如
    附表一所示之盜版音樂光碟二百三十八片、附表二所示之盜版影音光碟一百片、
    附表三所示之盜版影音光碟十五片、附表四所示之盜版影音光碟六十三片、附表
    五所示之盜版影音光碟十三片可資佐憑。又被告在原審雖稱：伊當時除販賣盜版
    光碟外，亦有在公家機關設攤賣茶葉及日用品等語，然按刑法上所謂常業犯，指
    反覆以同種類行為為目的之社會活動之職業性犯罪而言，至於犯罪所得之多寡，
    是否恃此犯罪為唯一之謀生職業，則非所問，縱令兼有其他職業，仍無礙於該常
    業犯罪之成立，最高法院八十五年台上字第五一０號著有判例可資參照。查被告
    於警訊中供稱：因我經濟困難，需撫養家人；販售盜版光碟每日營利約八百至一
    千元等語，復於原審九十二年二月二十六日審理時自承：因我母親生病，又要扶
    養三個小孩，太太又過世，是為生活費用所需而犯案，我賣茶葉及日用品一個月
    約賺二萬多元等語，是被告顯係因販賣茶葉及日用品之收入不敷日常生活所需，
    始起意販賣盜版光碟，應認其有以販賣盜版光碟為業並恃以為生之常業犯意。本
    件事證明確，被告犯行洵堪認定，應依法論科。
二、核被告所為，係違反著作權法第九十四條之以犯同法第九十三條第三款、第八十
    七條第二款「明知為侵害著作權之物而意圖營利而交付之方法侵害他人之著作權
    」之常業罪。被告意圖散布販賣而陳列之行為，為意圖營利而交付（即販賣行為
    ）之階段行為，應為意圖營利而交付（即販賣行為）之高度行為所吸收，不另論
    罪。又被告一行為同時侵害如附表一、二或各附表三至五所示著作權人之法益，
    為想像競合犯，應從一重論以違反著作權法第九十四條以犯明知為侵害著作權之
    物而意圖營利而交付之方法侵害他人之著作權之罪為常業處斷。公訴意旨雖指被
    告與「阿三」為共同正犯，然查，被告係向「阿三」購入上開盜版光碟後再持以
    販賣，衡情被告與「阿三」各係為自己之利益而為買進賣出盜版光碟之行為，難
    認彼二人間有將另一人之犯罪當作自己犯罪之犯意聯絡及各人分擔部分犯行之行
    為分擔，要非共同正犯，公訴意旨尚有誤會，併此敘明。又被告所犯附表三至五
    部分之犯行，雖未據檢察官在起訴書記載，惟與已起訴之事實有裁判上一罪之關
    係，為起訴效力所及，本院應一併審判。
三、原審予以論罪科刑，固非無見。惟查：被告於九十一年四月二十五日查獲後尚販
    賣至九十二年四月十二日上午之犯行，原審未及審酌，即有未當。被告以量刑過
    重為由，指摘原判決不當而提起上訴，固無理由，惟檢察官以原審未及審酌被告
    於九十一年四月二十五日查獲後尚且繼續販賣至九十二年四月十二日上午之犯行
    原審未及一併審認，指摘原判決不當，提起上訴，即有理由，自應由本院予以撤
    銷，並自為判決。爰審酌被告因經濟狀況不佳為生活所需而犯罪，犯罪後坦承犯
    罪，態度良好，惟前即因違反著作權法經原審法院判刑，於緩刑期間猶不悛悔而
    仍為販賣盜版光碟之犯行，所為嚴重破壞我國國際形象等一切情狀，量處如主文
    第二項所示之刑。又扣案之附表一盜版音樂光碟二百三十八片、附表二盜版影音
    光碟一百片、附表三盜版影音光碟十五片、附表四盜版影音光碟六十三片、附表
    五盜版影音光碟十三片，均為被告所有供犯罪所用之物，業據被告供明在卷，爰
    依刑法第三十八條第一項第二款之規定宣告沒收。
四、另公訴人在原審聲請訊問本案查獲員警李宜憲，證明查獲時被告是僅賣盜版光碟
    或兼賣茶葉，惟上開待證事實並不足以影響本院關於被告是否為常業犯之認定，
    核無傳訊之必要，附此陳明。
據上論斷，應依刑事訴訟法第三百六十九條第一項前段、第三百六十四條、第二百九
十九條第一項前段、著作權法第八十七條第二款、第九十三條第三款、第九十四條，
刑法第十一條前段、第五十五條、第三十八條第一項第二款，判決如主文。
本案經檢察官鄭龍照到庭執行職務。
中      華      民      國    九十二    年      五      月    二十七    日
                              臺灣高等法院刑事第十庭
                                  審判長法  官  溫  耀  源
                                        法  官  吳      燦
                                        法  官  何  菁  莪
右正本證明與原本無異。
如不服本判決，應於收受送達後十日內向本院提出上訴書狀，其未敘述上訴之理由者
並得於提起上訴後十日內向本院補提理由書（均須按他造當事人之人數附繕本）。
                                        書記官  陳  菊  珍
中      華      民      國    九十二    年      五      月    二十八    日
附錄本案論罪科刑法條
著作權法第八十七條第二款
有下列情形之一者，除本法另有規定外，視為侵害著作權或製版權︰
二、明知為侵害著作權或製版權之物而散布或意圖散布而陳列或持有或意圖營利而交
    付者。
著作權法第九十三條第三款
有下列情形之一者，處二年以下有期徒刑，得併科新台幣十萬元以下罰金︰
三、以第八十七條各款方法之一侵害他人之著作權者。
著作權法第九十四條
以犯第九十一條、第九十二條或第九十三條之罪為常業者，處一年以上七年以下有期
徒刑，得併科新台幣四十五萬元以下罰金。


司法院資訊處製作；財團法人民間司法改革基金會備份。
